臺灣高等法院臺中分院刑事裁定
110年度毒抗字第1385號
抗  告  人  
即  被  告  王勝昌



上列抗告人即被告因聲請強制戒治案件，不服臺灣南投地方法院
中華民國110年10月21日第一審裁定（110年度毒聲字第377號，
聲請案號：臺灣南投地方檢察署110年度聲戒字第63號、110年度
毒偵字第248號），提起抗告，本院裁定如下：
    主  文
抗告駁回。
    理  由
一、抗告人即被告王勝昌（下稱抗告人）抗告意旨略以：毒品危
    害防制條例第20條之1第1項第5款因發現確實之新證據足認
    受觀察勒戒或強制戒治處分之人應不施以觀察勒戒或強制戒
    治者，得以書狀敘述理由聲請原裁定法院重新審理。因法務
    部已修正有無繼續施用毒品傾向評估標準，就評分項目之前
    科紀錄有所調整，並於民國000年0月00日生效，抗告人依法
    提出重新審理，請鈞院函法務部○○○○○○○○，依修正後有無繼
    續施用毒品傾向評估標準重新評估後，再做出適法之裁定，
    以維權益云云。
二、按犯毒品危害防制條例第10條之罪者，檢察官應聲請法院裁
    定，令被告入勒戒處所觀察、勒戒，其期間不得逾2月。觀
    察、勒戒後，檢察官依據勒戒處所之陳報，認受觀察、勒戒
    人無繼續施用毒品傾向者，應即釋放，並為不起訴之處分或
    不付審理之裁定；認受觀察、勒戒人有繼續施用毒品傾向者
    ，檢察官應聲請法院裁定令入戒治處所強制戒治，其期間為
    6個月以上，至無繼續強制戒治之必要為止。但最長不得逾1
    年。依前項規定為觀察、勒戒或強制戒治執行完畢釋放後，
    3年後再犯第10條之罪者，適用前2項之規定，毒品危害防制
    條例第20條第1項至第3項定有明文。次按勒戒處所應注意觀
    察受觀察、勒戒人在所情形，經醫師研判其有或無繼續施用
    毒品傾向後，至遲應於觀察、勒戒期滿之15日前，陳報該管
    檢察官，觀察勒戒處分執行條例第8條第1項亦定有明文。是
    依前揭法條規定，研判受觀察、勒戒人有無繼續施用毒品傾
    向者，係由勒戒處所內之專業醫師為之；又有無繼續施用毒
    品傾向之評估標準，並非完全以受觀察、勒戒人勒戒後之結
    果為準，勒戒前之各種情況，仍應作為評估之依據，而關於
    有無繼續施用毒品傾向之評估標準，法務部已於110年3月26
    日以法矯字第11006001760號函修正頒布「有無繼續施用毒
    品傾向評估標準紀錄表」、「有無繼續施用毒品傾向評估標
    準評分說明手冊」。是受觀察、勒戒人有無「繼續施用毒品
    傾向」，係依具體個案之臨床實務及相關事證等情綜合判定
    ，有其相當之專業依據及標準，且涉及專門醫學，又衡酌強
    制戒治之目的，係為協助施用毒品者戒斷毒品之心癮及身癮
    所為之一種保安處分類型，該評估標準係將與判斷有無繼續
    施用傾向之相關因素加以列舉及量化，適用於每一位受觀察
    、勒戒處分之人，具一致性、普遍性、客觀性，以利執法者
    判定受勒戒人有無繼續施用毒品傾向。是對於受觀察勒戒人
    有無繼續施用毒品之傾向，係由矯正機關及醫療人員共同依
    前述之評估標準，針對具體個案之臨床實務及相關事證等情
    為綜合判定，有其相當之專業依據，倘其評估由形式上觀察
    ，並無違反評估標準，亦無擅斷或濫權等明顯不當之處，法
    院即應予尊重。
三、經查：
  ㈠抗告人前曾因施用毒品案件，於92年11月6日強制戒治執行完
    畢，嗣於前次強制戒治執行完畢3年後之110年1月8日施用第
    二級毒品甲基安非他命1次，經原審法院以110年度毒聲字第
    121號裁定送觀察、勒戒確定。抗告人於110年9月9日入法務
    部○○○○○○○○附設勒戒處所施以觀察、勒戒後，由該所依據「
    有無繼續施用毒品傾向評估標準說明手冊」就抗告人之前科
    紀錄與行為表現、臨床評估、社會穩定度等3大項因素（每
    大項均有靜態因子與動態因子）進行評估，其中：⑴前科紀
    錄與行為表現部分合計為45分（毒品犯罪相關司法紀錄「13
    筆」以上限10分計、首次毒品犯罪年齡「21-30歲」計5分、
    其他犯罪相關紀錄「6筆」以上限10分計、入所時尿液毒品
    檢驗「一種毒品反應」計5分，上開4項靜態因子合計為30分
    ；所內行為表現「重度違規」、「持續於所內抽菸」以上限
    15分計，上開動態因子合計為15分）、⑵臨床評估部分合計
    為36分（多重毒品濫用「有，種類：A、H」計10分、合法物
    質濫用「有，種類：菸」計2分、使用方式「有注射使用」
    計10分、使用年數「超過1年」計10分，上開靜態因子合計
    為32分；精神疾病「無」計0分、臨床綜合評估（含病識感
    、動機、態度、就醫意願）評定為「中度」計4分，上開動
    態因子合計為4分）、⑶社會穩定度部分合計為5分（「全職
    工作公所約聘清潔」計0分，上開靜態因子合計0分；家人濫
    用藥物「無」計0分、入所後家人是否訪視為「無」計5分、
    出所後是否與家人同住為「是」計0分，上開動態因子以上
    限5分計算）。以上前科紀錄與行為表現、臨床評估、社會
    穩定度等總分合計為86分（靜態因子共計62分，動態因子共
    計24分），經評定認被告為「有繼續施用毒品傾向」之情事
    ，有法務部○○○○○○○○110年10月12日雲所衛字第11040000810
    號函所附之「有無繼續施用毒品傾向證明書」及「有無繼續
    施用毒品傾向評估標準紀錄表」在卷可稽。而前述綜合判斷
    之結果，係該勒戒處所相關專業知識經驗人士於被告觀察、
    勒戒期間，依其本職學識就被告之前科紀錄與行為表現、臨
    床評估及社會穩定度等因素所為之綜合判斷，具有科學驗證
    所得之結論，且由形式上觀察，並無擅斷或濫權等明顯不當
    之情事，自得資為判斷被告有無繼續施用毒品傾向之證明。
    原審法院因予裁定抗告人令入戒治處所施以強制戒治，核其
    認事用法並無違誤。
  ㈡抗告意旨雖稱欲依毒品危害防制條例第20條之1規定聲請重新
    審理云云，惟按毒品危害防制條例第20條之1第1項規定，聲
    請重新審理之前提要件，必需觀察、勒戒或強制戒治之裁定
    確定後始得為之，而抗告人既經合法提起抗告，則本件原審
    諭知抗告人應強制戒治之裁定仍處於抗告之程序，尚未確定
    ，核與重新審理之要件不合。況且，原審認定抗告人有繼續
    施用毒品傾向所憑之「有無繼續施用毒品傾向證明書」及「
    有無繼續施用毒品傾向評估標準紀錄表」，係由法務部○○○○
    ○○○○附設勒戒處所依照110年3月26日新修正之評估標準表冊
    進行評估，抗告人請求依照新修正之評估標準表冊而重為評
    估，尚非有據，附此敘明。
四、綜上所述，原審裁定抗告人令入戒治處所施以強制戒治，經
    核於法尚無不合。抗告人以上開情詞提起抗告，指摘原裁定
    不當，其抗告為無理由，應予駁回。
據上論結，應依刑事訴訟法第412條，裁定如主文。　
中　　華　　民　　國　　110 　年　　12　　月　　14　　日
            刑事第五庭    審判長法　官  鄭  永  玉
　　　　　　　　　　　　        法　官  卓  進  仕
　　　　　　　　　　　　　      法　官  許  文  碩  
以上正本證明與原本無異。
不得再抗告。
                                書記官  林  育  萱
　　　　　　　　　　　　　　　　
中　　華　　民　　國　　110 　年　　12　　月　　14　　日